臺灣臺北地方法院民事判決　　　　　　 99年度勞訴字第373號
原　　　告　張越台
被　　　告　天威保全股份有限公司
法定代理人　楊文山
訴訟代理人　葉佳明
上列當事人間給付退休金差額事件，本院於一百年三月二日言詞
辯論終結，判決如下：
    主  文
原告之訴駁回。
訴訟費用由原告負擔。
    事實及理由
一、原告起訴主張：其自民國86年3 月14日起任職被告公司，至
    99年6 月11日申請退休獲准，工作年資13年3 月，可請領退
    休金為27個基數，於99年6 月23日領得退休金1,706,967 元
    。依勞動基準法（下稱勞基法）第2 條之規定，退休事由發
    生之日前6 個月應係98年12月12日起至99年6 月11日止期間
    所獲得之薪資，而此期間所領經常性給付總額應為502,495
    元，亦即應包括依工作目標達成標準而發放之績效獎金，而
    借支則為每月薪資之一部，扣還時間無延遲必要，故平均工
    資應計為82,829元（502,495 ÷182 ｘ30＝82,829），退休
    金總額為2,236,383 元（82,829ｘ27＝2,236,383 ），被告
    公司僅給付原告退休金1,706,967 元，即有不足。為此提起
    本件訴訟，並聲明：被告應給付原告529,416 元。
二、被告則抗辯：原告於99年6 月11日申請退休生效，任職年資
    為13年又90日，被告公司已給付退休金1,706,967 元。原告
    雖主其自98年12月12日起至99年6 月11日止期間所領工資總
    額應502,495 元，然原告於98年12月15日領取之35,648元為
    98年11月薪資；而99年1 月8 日及1 月15日所領取之17,400
    元、27,403元為98年12月薪資，應按20/31 之比例計算，金
    額應為28,905元；原告於99年1 月29日、2 月26日、4 月30
    日、5 月31日借支共計36,000元，非屬工資；99年2 月23日
    、99年5 月14所領取之薪資，應各扣除激勵性質之獎金20,0
    00元及30,000元，並加計原告5 月業務獎金2,694 元及6 月
    薪資5,500 元。被告公司係依月平均工資63,221元、發給27
    個基數計算退休金發給原告，並無不合。並聲明：原告之訴
    駁回。
三、原告主張自86年3 月14日起任職被告公司，至99年6 月11日
    申請退休獲准，工作年資13年3 月，可請領退休金為27個基
    數，於99年6 月23日已領得退休金1,706,967 元等情，業舉
    離職申請書、人事令各1 紙為證（見司促卷），且為被告所
    不爭執，原告上開主張，堪信為真實。至原告主張平均工資
    應以計入績效獎金計算乙節，則為被告所否認，辯稱，績效
    獎金並非經常性給與，不應計入平均工資。是本件所應審究
    者，乃原告於退休前六個月內所領取之績效獎金應否計入平
    均工資計算。
四、茲論述如下：
  (一)按退休金基數之標準，係指核准退休時一個月平均工資，而
    工資係謂勞工因工作而獲得之報酬，已括工資、薪金及按計
    時、計日、計月、計件以現金或實物等方式給付之獎金、津
    貼及其他任何名義之經常性給與，平均工資則係指計算事由
    發生之當日前六個月內所得工資總額除以該期間之總日數所
    得之金額，勞基法第55條第2 項、第2 條第3 款分別定有明
    文。而所謂經常性給與，係指在一般情形下經常可以領得之
    給付，舉凡某種給付屬於工作上之報酬，在制度上有對價關
    係及經常性而非因單方目的具有恩惠或勉勵性質之給與者，
    均得列入平均工資以之計算退休金。舉凡某種給與係屬工作
    上之報酬，制度上有經常性者，均得列入平均工資以之計算
    退休金。最高法院亦著有87年度台上字第2754號判決見解，
    可資參照。
  (二)就原告主張之平均工資差額，其中自98年12月12日起至99年
    6 月11日期間，依「業績累進專案獎勵辦法」所領績效獎金
    各20,000元及30,000元未計入平均工資計算，有被告提出之
    薪資明細表1 紙附卷可查（本院卷第26頁）。查上開「業績
    累進專案獎勵辦法」規定，「承作之完約服務費累進總額達
    成下列各級標準者，則予以逐級核發累進獎金」，其中第四
    級別為累進服務費達25萬元，獎金為2 萬元；另第五級別為
    累進服務費達30萬元，獎金為3 萬元，為兩造所不爭執（本
    院卷第35頁）。同辦法復規定，「凡業務人員達成各級獎勵
    標準者應專案簽報核發獎金，經業務部審核無誤及總經理核
    准後，於次月十五日發放獎金」。由上開獎金之核發與否及
    數額係取決於「承作之完約服務費累進總額」以觀，顯見該
    獎金並非原告單純提供勞務即可獲取之報酬，而須視原告提
    供勞務之成果即完約服務費數額而定。換言之，倘原告提供
    勞務之成果未達最低級別即累進服務費10萬元之額度，則全
    無此部分專案獎金可資領取，且原告每年達成之目標不同，
    亦異其獎金之領取數額。足見該獎金並非原告提供勞務之對
    價，亦不具有經常性，而非屬前述勞基法第2 條第3 款所定
    義之「工資」甚明。
  (三)綜上，原告主張應將該50,000元獎金計入平均工資，並非有
    據，不應准許。
五、至原告雖主張應將其退休生效日前六個月期間於99年1 月29
    日、2 月26日所借支之薪資各7,800 元，及於4 月30日、5
    月31日所借支之薪資各10,200元計入平均工資云云。然查，
    上開借支之薪資業於99年3 月扣還15,600元及於99年6 月扣
    還20,400元，此有薪資條2 紙在卷可佐（本院卷第30頁、第
    34頁）。查被告公司之「薪資預支辦法」第5 條、第7 條規
    定，「員工申請預支金額每月最高以當其節（獎）金金額之
    1/3 為限」；「預支薪資之員工於當期節（獎）金發放日仍
    在職時，其該季之預支款項由當期節（獎）金抵扣返還」（
    本院卷第36至37頁）。由上開辦法可知原告所預支者，乃春
    節節金及端節節金，故被告公司分別於99年3 月、6 月扣還
    該筆款項。則實不因原告預先支用，即變更其節金之性質而
    成為薪資之一部。故原告此部分主張，自不可採。
六、又，原告主張應將其於98年12月15日所領得之35,648元，及
    99年1 月8 日、1 月15日所領得之17,400元、27,403元全額
    計入平均工資計算，然查，35,648元乃98年11月之薪資，而
    17,400元、27,403元則為98年12月之薪資，為兩造所不爭執
    。徵諸前開說明，平均工資既係指計算事由發生之當日前六
    個月內所得工資總額除以該期間之總日數所得之金額，應係
    指原告退休事由發生日即99年6 月11日前六個月即自98年12
    月12日起6 個月提供勞務期間所得之工資。既原告於98年12
    月15日所領取之35,648元，並非上開期間提供勞務之對價，
    係原告於97年11月提供勞務之報酬，而17,400元、27,403元
    則有部分係98年12月12日以前提供勞務之對價，均與前述平
    均工資之計算方式不符。是原告主張於該期間領取者即應計
    入平均工資計算，並非有理由，非可准許。
七、從而，原告請求被告給付退休金差額529,416 元，於法無據
    ，不應准許。
八、本件事證已臻明確，兩造其餘主張陳述及所提證據，經審究
    認無礙勝負之判斷，爰不一一論列，附此敘明。
九、據上論結，原告之訴為無理由，依民事訴訟法第78條，判決
    如主文。
中    華    民    國   100    年    3     月    24    日
                    勞工法庭    法  官  汪怡君
以上正本係照原本作成。
如對本判決上訴，須於判決送達後20日內向本院提出上訴狀。如
委任律師提起上訴者，應一併繳納上訴審裁判費。
中    華    民    國   100    年    3     月    24    日
                                書記官  馮姿蓉